臺灣高雄地方法院刑事判決              100年度易字第489號
公  訴  人  臺灣高雄地方法院檢察署檢察官
被      告  曾米鑾
上列被告因詐欺案件，經檢察官聲請簡易判決處刑（98年度偵緝
字第2836號、第2838號、第2839號），嗣因本院認不宜適用簡易
判決程序，改依通常程序審理，判決如下：
    主  文
曾米鑾幫助犯詐欺取財罪，處有期徒刑參月，如易科罰金，以新
臺幣壹仟元折算壹日。
    事  實
一、曾米鑾得以預見將個人之金融帳戶資料（諸如存摺、提款卡
    、提款卡密碼）提供他人使用時，可能遭不肖詐騙集團利用
    前揭帳戶資料作為實施詐騙等財產犯罪之工具，而於其綽號
    「泰仔」之朋友表示有一友人因為要處理報稅問題，需借用
    其銀行帳戶使用時，竟基於幫助他人對不特定人實施詐欺之
    犯意，同意出借銀行帳戶供該真實姓名不詳，年約40幾歲之
    男性友人使用，而於民國98年5 月26日先至位在高雄市左營
    區之合作金庫商業銀行高雄分行開立存款帳戶（帳號：000-
    000000000000 0，下稱系爭帳戶），並於開戶後約2 、3 日
    後之某日，在高雄市○○路與博愛路口之彰化商業銀行大門
    口，將系爭帳戶之存摺、印章、提款卡及提款卡密碼，交付
    予該身份不詳之友人使用，該友人則招待曾米鑾唱歌吃飯，
    作為提供系爭帳戶資料之報酬，系爭帳戶資料旋即流入該男
    性友人所屬之詐騙集團手中供作詐欺取財之犯罪工具。上開
    詐騙集團收受帳戶後，即基於詐欺取財之犯意，分別為下述
    行為：
（一）於98年6 月30日，在奇摩拍賣網站上，以賣方帳號：sche
      rzos.tw 刊登「九成新真品CHANEL菱格白色羊仔皮金鏈手
      帶」之拍賣廣告，佯稱欲出售CHANEL皮包，嗣於同年7 月
      4 日，由陳昭漢在上開拍賣網站之拍賣網頁以新臺幣（下
      同）7,100 元標得上開CHANEL皮包後，該詐騙集團所屬成
      員即透過拍賣網頁留言要求陳昭漢以ATM 轉帳方式將7,10
      0 元之貨款與150 元之郵資，共計7,250 元匯入系爭帳戶
      ，同時保證入帳後即刻出貨，陳昭漢因而陷於錯誤，於同
      年7 月7 日將7,250 元如數匯入首揭帳戶，該詐騙集團成
      員則於款項匯入後，先加以敷衍，旋即切斷與陳昭漢之聯
      絡，致陳昭漢受有財產上之損害。
（二）於98年7 月1 日，在奇摩拍賣網站上，以賣方帳號：hsue
      hci314刊登「九成新真品CHANEL黑色全皮肩背包一元起標
      」之拍賣廣告，佯稱欲出售CHANEL皮包，嗣於同年7 月5
      日，由邱彥珍在上開拍賣網站之拍賣網頁以1 萬9,200 元
      標得上開CHANEL皮包後，該詐騙集團所屬成員即透過拍賣
      網頁對邱彥珍留言重施故技，邱彥珍因而於同年7 月7 日
      以ATM 轉帳方式將1 萬9,200 元之貨款與200 元之郵資，
      共計1 萬9,400 元匯入系爭帳戶，該詐騙集團成員待款項
      匯入後，亦先加以敷衍，旋即切斷與邱彥珍之聯絡，致邱
      彥珍受有財產上之損害。
（三）於98年7 月1 日，在奇摩拍賣網站上，以賣方帳號：pock
      y-522 刊登「LV手挽斜背側背」之拍賣廣告，佯稱欲出售
      LV皮包，嗣於同年7 月5 日，由張珈菱在上開拍賣網站之
      拍賣網頁以9,300 元標得上開LV皮包後，該詐騙集團所屬
      成員即透過拍賣網頁對張珈菱留言再次重施故技，張珈菱
      因而於同年7 月7 日以ATM 轉帳方式將9,300 元之貨款與
      150 元之郵資，共計9,450 元匯入系爭帳戶，該詐騙集團
      成員待款項匯入後，亦先加以敷衍，旋即切斷與張珈菱之
      聯絡，致張珈菱受有財產上之損害。嗣經陳昭漢等人發覺
      受騙，報警處理循線查悉上情。
二、案經陳昭漢、邱彥珍、張珈菱訴由臺北市政府警察局信義分
    局及內湖分局、桃園縣警察局八德分局報請臺灣臺北、桃園
    地方法院檢察署呈請臺灣高等法院檢察署檢察長令轉臺灣高
    雄地方法院檢察署檢察官偵查起訴。
    理  由
壹、程序部分：
    按被告以外之人於審判外之陳述雖不符刑事訴訟法第159 條
    之1 至之4 等4 條之規定，而經當事人於審判程序同意作為
    證據，法院審酌該言詞陳述或書面陳述作成時之情況，認為
    適當者，亦得為證據；當事人、代理人或辯護人於法院調查
    證據時，知有前項不得為證據之情形，而未於言詞辯論終結
    前聲明異議者，視為有前項之同意，刑事訴訟法第159 條之
    5 定有明文。本判決如後所引用被告以外之人於審判外所為
    之陳述，雖屬傳聞證據，且無刑事訴訟法第159 條之1 至之
    4 等4 條規定情形，然檢察官、被告均已知悉上開陳述屬傳
    聞證據，而於本院準備程序中表示不爭執（見本院審易卷第
    47頁），且於本院言詞辯論終結前均未聲明異議，本院審酌
    上開證據於作成時並無任何不適當之情況，認以之作為本案
    之證據，應屬適當，依刑事訴訟法第159 條之5 規定，應有
    證據能力。
貳、實體部分：
一、上開犯罪事實，業據被告於本院審理時坦承不諱（見本院易
    字卷第138 頁至第139 頁、第166 頁至第169 頁），核與證
    人即告訴人陳昭漢、張珈菱、邱彥珍於警偵中之證述相符（
    見警一卷第2 至第4 頁、偵一卷第10頁至第11頁、警二卷第
    2 頁至第4 頁、偵一卷第24頁），且有合作金庫商業銀行左
    營分行98年8 月3 日合金左營存字第09800000034 號函附件
    被告之帳號：000-0000000000000 號之開戶資料及交易明細
    （見警一卷第13頁至第18頁）、陳昭漢遭詐騙之內政部警政
    署反詐騙案件紀錄表、台北市政府警察局內湖分局東湖派出
    所受理詐騙帳戶通報警示簡便格式表、台北市政府警察局內
    湖分局東湖派出所受理各類案件紀錄表、受理刑事案件報案
    三聯單、中國信託自動櫃員機交易明細表、奇摩拍賣網站頁
    面資料（見警一卷第43頁至第48頁、第12頁、第37頁至第38
    頁、第42頁）、張珈菱遭詐騙之內政部警政署反詐騙案件紀
    錄表、台北市政府警察局信義分局五分埔派出所受理詐騙帳
    戶通報警示簡便格式表、台北市政府警察局信義分局五分埔
    派出所受理各類案件紀錄表、受理刑事案件報案三聯單、玉
    山銀行自動櫃員機交易明細表、奇摩拍賣網站頁面資料（見
    警二卷第25頁至第29頁、第6 頁至第13頁）、邱彥珍遭詐騙
    之內政部警政署反詐騙案件紀錄表、桃園縣政府警察局八德
    分局八德派出所受理詐騙帳戶通報警示簡便格式表、桃園縣
    政府警察局八德分局八德派出所受理各類案件紀錄表、受理
    刑事案件報案三聯單、郵局自動櫃員機交易明細表、奇摩拍
    賣網站頁面（見偵一卷第12頁至第19頁、第26頁至第30頁）
    各1 份在卷可稽，足認被告上開任意性之自白與事實相符，
    堪以採信。又按以現今一般人前往金融機構申辦存款帳戶使
    用並非難事，如非供作不法使用，應無另取得他人帳戶，而
    不以自己名義使用之必要。且金融帳戶事關個人隱私權益之
    保障，其專屬性甚高，若非與本人有密切親誼關係，難認有
    何理由可自由流通使用，一般人均有妥為保管及防止他人任
    意使用之認識，且縱有特殊情況偶需交付個人金融帳戶予他
    人使用，亦必會瞭解他人使用帳戶之用途及合理性始行提供
    ，參以坊間報章雜誌及新聞媒體，對於詐騙集團經常使用他
    人之金融帳戶，以隱匿渠等詐欺取財犯罪之不法行徑，規避
    檢警等執法人員之查緝，類此在社會上層出不窮之案件，亦
    迭經報導及再三披露，被告於行為時已成年，並有高職肄業
    之智識程度，自能預見將金融帳戶提供給不認識之他人，有
    可能遭他人及其所屬之詐騙集團以之作為詐欺取財等財產犯
    罪之犯罪工具，被告竟仍提供給他人使用，足認被告確有幫
    助他人實施詐騙取財犯罪之不確定故意甚明。綜上，本案事
    證明確，被告有事實欄所載犯行堪以認定，應依法論科。
二、另公訴意旨雖以：被告與魏曉如（另案通緝中）根本沒有LV
    、CHANEL等名牌皮包，亦無調貨、供貨之管道，竟意圖為自
    己不法之所有，而本於詐欺取財之犯意聯絡及行為分擔，於
    98年7 月起，由被告提供系爭帳戶存摺與提款卡，魏曉如則
    在雅虎奇摩拍賣網站上申設pocky_522 、scherzos.tw 、hs
    uehci314等帳戶後，並在與被告共同居住之高雄市○○區○
    ○路19號房間內拍攝LV、CHANEL等名牌皮包等照片，再上傳
    至上述3 帳號在雅虎奇摩拍賣網站之網頁，佯稱2 手精品，
    供不特定人下標：嗣經告訴人陳昭漢、邱彥珍、張珈菱分別
    於事實欄之時間得標並受騙而匯款後，被告與魏曉如即切斷
    告訴人等之聯絡，致生財產上之損害於告訴人等，因認被告
    與魏曉如共同涉有刑法第339 條第1 項之詐欺取財罪嫌云云
    。然：
（一）按被告之自白，非出於強暴、脅迫、利誘、詐欺、疲勞訊
      問、違法羈押或其他不正之方法，且與事實相符者，得為
      證據。被告或共犯之自白，不得作為有罪判決之唯一證據
      ，仍應調查其他必要之證據，以察其是否與事實相符。刑
      事訴訟法第156 條規定甚明。又按檢察官就被告犯罪事實
      ，應負舉證責任，並指出證明之方法；又犯罪事實應依證
      據認定之，無證據不得推定其犯罪事實，刑事訴訟法第16
      1 條第1 項、第154 條第2 項分別定有明文。又事實之認
      定，應憑證據，如未能發現相當證據，或證據不足以證明
      ，自不能以推測或擬制之方法，為裁判基礎；所謂證據，
      係指足以認定被告確有犯罪行為之積極證據而言，該項證
      據自須適合於被告犯罪事實之認定，始得採為斷罪資料。
      苟積極證據不足為不利於被告事實之認定時，即應為有利
      於被告之認定，更不必有何有利之證據；且認定犯罪事實
      所憑之證據，雖不以直接證據為限，間接證據亦包括在內
      ，然而無論直接證據或間接證據，其為訴訟上之證明，須
      於通常一般人均不致有所懷疑，而得確信其為真實之程度
      者，始得據為有罪之認定，倘其證明尚未達到此一程度，
      而有合理之懷疑存在而無從使事實審法院得有罪之確信時
      ，即應由法院為諭知被告無罪之判決（參見最高法院76年
      臺上字第4986號、40年臺上字第86號、30年上字第816 號
      、29年上字第3105號判例意旨參照）。
（二）公訴意旨認為被告涉犯共同詐欺取財罪嫌，無非係以被告
      於偵查中供稱：當時跟魏曉如住在一起，魏曉如有在玩網
      拍，伊有把存摺交給魏曉如去協助領生活費等語，以及本
      院上開據以認定被告犯本件幫助詐欺取財罪之相關證物為
      其主要論據。
（三）訊據被告堅詞否認有何共同詐欺取財之犯行，並辯稱：「
      pocky_522 」、「scherzos.tw 」、「hsuehci314」等奇
      摩拍賣網站之帳號，伊都未曾見過，也不是魏曉如的帳號
      （見本院審易卷第46頁），伊確實係將系爭帳戶之資料交
      給不知名之人使用，並沒有跟魏曉如一同詐騙，之前之所
      以會說帳戶是遭魏曉如拿去使用，係因為伊當時總共有3
      個帳戶，分別是新光銀行、郵局及本件系爭合庫的帳戶，
      當時檢察官沒有說是合庫的帳戶，而且伊曾經住在魏曉如
      家，有2 本存摺放在魏曉如家，所以伊以為是魏曉如拿去
      使用的等語（見本院易字卷第169 頁）。經查：
    1.「pocky_522 」、「scherzos.tw 」、「hsuehci314」等
      奇摩拍賣網站帳號，均係幽靈帳號，並無從得知申登人資
      料為何人乙節，有香港商雅虎資訊股份有限公司台灣分公
      司99年6 月30日雅虎資訊（九九）字第02258 號函及附件
      帳戶資料在卷可稽，故上開奇摩拍賣網站帳號是否確係魏
      曉如所申設，已有存疑。又警方依據網路IP位址，追查「
      scherzos.tw 」帳號之刊登人身份，結果該刊登人係於位
      在新竹市之南方公園企業社網咖內刊登該拍賣廣告乙節，
      亦有雅虎公文回覆信箱、IP網域查詢、亞太線上服務股份
      有限公司IP查詢內容細目、南方企業社98年4 月回函及附
      件營利事業登記證等在卷可稽（見警一卷第28頁第34頁）
      ，可知，該詐騙廣告應非在被告與魏曉如案發當時所共同
      居住之高雄市○○區○○路19號房間內所為，聲請意旨認
      為被告與魏曉如在上址拍攝包包照片後上傳網路刊登廣告
      ，即為無據。從而，魏曉如是否確有聲請意旨所稱之刊登
      不實拍賣廣告詐欺取財犯行乙節，即非無疑。
    2.至被告雖於偵查中，對於檢察官所訊問將直接起訴伊及魏
      曉如乙節，曾表示「好」等語（見偵二卷第93頁背面），
      惟被告於該次偵訊程序，仍係陳明存摺可能係因放在房間
      內而遭魏曉如擅自取去使用，而未承認有任何提供系爭帳
      戶與魏曉如使用之情事（見偵卷第93頁），且被告亦於本
      院審理時表示當時不知遭詐騙集團使用之帳戶為何，而誤
      以為係魏曉如所取走，因此自難以被告於偵查中對於被起
      訴詐欺取財曾表示「好」，即認被告已就本件犯罪事實自
      白，故就被告上開不利於己之陳述，仍須其他補強證據佐
      證是否為真，惟就聲請意旨所提出之告訴人陳昭漢、張珈
      菱、邱彥珍等人於警偵中之證述、轉帳交易明細、報案資
      料、被告系爭帳戶明細等證物，僅能證明告訴人陳昭漢、
      張珈菱、邱彥珍等人遭人詐騙，並將款項匯入被告之帳戶
      之事實，並無從證明確係被告與魏曉如共同所為，自難據
      以為被告上開不利陳述之補強證據，況依本件之詐騙手法
      ，係先於奇摩拍賣網站上以不實資料虛設帳號，再至網咖
      刊登拍賣廣告及聯絡後續付款事宜，所為均符合一般詐欺
      犯罪之人，為避免遭檢警追查，而隱瞞身份以不實資料作
      為詐騙工具之常情，則倘本件詐欺取財之犯行確係被告與
      魏曉如所為，則何以魏曉如先在拍賣網站上虛設幽靈帳號
      ，並至網咖刊登拍賣訊息後，竟又以被告所提供之系爭帳
      戶進行詐騙，而使檢警得以查出係被告與魏曉如所為，足
      見聲請意旨所認被告提供帳戶而與魏曉如共同詐欺取財乙
      節，應與事實不符。是本件現存之證據尚未達於使通常一
      般之人均不致有所懷疑，而得確信被告有提供帳戶而與魏
      曉如共同詐欺取財犯行之確信，則揆諸首揭法條及判例意
      旨說明，以及依刑事訴訟制度「倘有懷疑，即從被告之利
      益為解釋」之原則，自堪認被告上揭所辯，尚非不足採信
      ，從而，公訴意旨認被告提供帳戶予魏曉如，而共同詐欺
      取財，容有誤會，惟被告交付帳戶供人使用之起訴基本社
      會事實則屬同一，自應由本院變更起訴法條而予裁判。
三、按刑法上之幫助犯，係對於犯罪與正犯有共同之認識，而以
    幫助之意思，對於正犯資以助力，且未參與實施犯罪之行為
    者而言（最高法院75年度台上字第1509號、84年度台上字第
    5998號、88年度台上字第1270號判決參照）。準此，被告雖
    將上開帳戶資料交付真實姓名年籍均不詳之成年男子使用，
    並使該男子所屬之詐騙集團之成年成員得基於詐欺取財之犯
    意對如事實欄所示之告訴人施以詐術，致使該等告訴人陷於
    錯誤而為財物之交付，進而受有財產損害，惟被告僅單純提
    供帳戶供人使用，尚非參與詐騙集團實施犯罪構成要件之行
    為，應認純係出於幫助之意思而提供助力，揆諸前開說明，
    當屬幫助犯，是核被告所為，係犯刑法第30條第1 項前段、
    第339 條第1 項之幫助詐欺取財罪。又被告既未實際參與詐
    騙集團之詐欺犯罪，其所犯情節較正犯輕微，爰依刑法第30
    條第2 項之規定，減輕其刑。被告以一行為，提供1 本帳戶
    資料，幫助詐騙集團詐騙如事實欄所示之告訴人，為一行為
    觸犯數罪名之同種想像競合犯（參見最高法院98年度台非字
    第30號、97年度台非字第566 號判決、臺灣高等法院暨所屬
    法院96年法律座談會刑事類提案第7 號問題（二）研討結果
    ），應依刑法第55條，從一情節較重之幫助詐欺取財罪處斷
    。爰審酌被告提供帳戶供實際遂行詐欺犯罪者行騙財物，造
    成如事實欄所示之告訴人之損失，亦影響社會安定，增加告
    訴人尋求救濟之困難，並使犯罪之追查趨於複雜，固無足取
    ；惟考量被告事後尚知坦承犯行，犯後態度尚可，再衡以本
    案被告幫助詐欺集團成員實際所詐得之金額共為3  萬6,100
    元，尚非甚鉅，被告復非實際獲取詐得款項之人，以及被告
    違犯本案之動機、犯罪情節、教育程度（高職肄業）及生活
    狀況等一切情狀，量處如主文所示之刑，並諭知如主文所示
    之易科罰金折算標準，以示懲儆。
據上論斷，應依刑事訴訟法第452 條、第299 條第1 項前段、第
300 條，刑法第30條第1 項前段、第2 項、第339 條第1 項、第
55條、第41條第1 項前段，刑法施行法第1  條之1 第1 項、第2
項前段，判決如主文。
本案經檢察官顏漢文到庭執行職務。
中    華    民    國  100    年    12    月    28     日
                  刑事第十四庭  審判長法  官  陳銘珠
                                      法  官  林揚奇
                                      法  官  黃政忠
以上正本證明與原本無異。
如不服本判決應於收受送達後10日內向本院提出上訴書狀，並應
敘述具體理由；如未敘述上訴理由者，應於上訴期間屆滿後20日
內向本院補提理由書（均須按他造當事人之人數附繕本）「切勿
逕送上級法院」。
中    華    民    國   100    年    12    月    28    日
                                      書記官  武凱葳
附錄本案論罪科刑法條：
刑法第339 條第1 項
意圖為自己或第三人不法之所有，以詐術使人將本人或第三人之
物交付者，處5 年以下有期徒刑、拘役或科或併科1 千元以下罰
金。